【裁判字號】    98,上訴,1356
【裁判日期】    981216
【裁判案由】    違反毒品危害防制條例
【裁判全文】
臺灣高等法院高雄分院刑事判決        98年度上訴字第1356號
上  訴  人  臺灣高雄地方法院檢察署檢察官
被      告  甲○○
指定辯護人  本院公設辯護人   于欣潔
上列上訴人因被告違反毒品危害防制條例案件，不服臺灣高雄地
方法院98年度訴字第872 號中華民國98年8 月31日第一審判決（
起訴案號：臺灣高雄地方法院檢察署98年度偵字第8602號），提
起上訴，本院判決如下：
    主  文
原判決撤銷。
甲○○共同犯販賣第二級毒品罪，處有期徒刑貳年，緩刑伍年，
緩刑期間付保護管束，並應接受肆拾小時之法治教育課程；扣案
第二級毒品甲基安非他命柒包（驗後淨重詳如附表）併沾有甲基
安非他命殘渣之包裝袋柒只，沒收銷燬之，扣案水瓢貳個，沒收
之，扣案販賣第二級毒品所得財物新臺幣壹仟元連帶沒收之。
    事  實
一、甲○○明知毒品危害防制條例明定第二級毒品甲基安非他命
    不得販賣，於受僱於劉展亮（未經起訴）後，竟仍意圖營利
    ，基於與劉展亮共同販賣第二級毒品甲基安非他命營利之犯
    意聯絡，於民國（下同）98年3 月13日14時許，在高雄縣美
    濃鎮○○里○○路○段792 之2 號挑TEA 茶鋪，以新臺幣（
    下同）1,000 元之代價，將第二級毒品甲基安非他命1 包（
    檢驗前後淨重詳如附表編號1 所示）販賣給童煥文，嗣童煥
    文購買完甫步出上址時，即為警方逮捕，並在上址扣得甲基
    安非他命6 包（檢驗前後淨重詳如附表編號2 至7 所示）、
    劉展亮所有用以藏放安非他命毒品之水瓢2 個及販賣上開毒
    品所得1,000 元，且在童煥文身上扣得上開甲基安非他命1
    包，而查悉上情。
二、案經屏東縣政府警察局里港分局報請臺灣高雄地方法院檢察
    署檢察官偵查起訴。
     理  由
一、證據能力：
    按被告以外之人（包括證人、鑑定人、告訴人、被害人及共
    同被告等）於審判外之陳述雖不符刑事訴訟法第159 條之1
    至之4 等4 條之規定，而經當事人於審判程序同意作為證據
    ，法院審酌該言詞陳述或書面陳述作成時之情況，認為適當
    者，亦得為證據；當事人、代理人或辯護人於法院調查證據
    時，知有第159 條第1 項不得作為證據之情形，而未於言詞
    辯論終結前聲明異議者，視為有前項之同意，刑事訴訟法第
    159 條之5 定有明文。本判決所引下列證據，其原屬於傳聞
    證據部分，檢察官及被告、辯護人或同意作為證據或表示無
    意見（見本院卷準備程序筆錄及審判筆錄），本院審酌該言
    詞陳述或書面陳述作成時之情況，並無不當，依上開規定有
    證據能力。
二、上開前揭被告甲○○與未起訴之劉展亮共同販賣本件第二級
    毒品甲基安非他命予童煥文1 次之事實，業據被告於本院審
    理程序中坦承不諱（見本院卷第26頁背面、第41頁正面），
    核與證人童煥文於警詢及檢察官偵查中具結之證述大致相符
    （見警二卷第5 至9 頁、偵2251卷第7 、8 頁、偵8602卷第
    6 、7 頁），並有屏東縣政府警察局里港分局扣押筆錄、扣
    押物品目錄表各1 份、查獲現場及查扣物品照片共11張（見
    警二卷第14至16、19頁、22、23頁、警一卷第25至28頁），
    被告所使用門號0000000000號之通聯紀錄1 份（見偵8602卷
    第17至21頁）等事證附卷可資佐證。又扣案之疑似甲基安非
    他命白色結晶共7 包，經分別送高雄市立凱旋醫院及高雄醫
    學大學附設中和紀念醫院各以化學呈色法、薄層色層分析法
    及氣相層析質譜儀分析法檢驗結果，確含第二級毒品甲基安
    非他命成分（檢驗前後淨重數量詳如附表），此有高雄市立
    凱旋醫院醫院98年5 月4 日高市凱醫驗字第9968號濫用藥物
    成品檢驗鑑定書1 份及高雄醫學大學附設中和紀念醫院98年
    4 月27日0000-000、152 、153 、154 、155 、156 號檢驗
    報告共6 紙附卷可按（見原審訴卷第51頁、毒偵2251卷第14
    頁、偵8602卷第37至42頁），是該扣案之白色結晶7 包，均
    係第二級毒品甲基安非他命無訛，堪認被告之前開自白應與
    事實相符，自可採為認定事實之證據。又政府為維護人民健
    康及社會秩序，對於非法販賣安非他命之行為查緝甚嚴，非
    可公然為之，況甲基安非他命之價格昂貴，取得不易，凡為
    販賣之不法勾當者，茍無利可圖，應無甘冒查緝法辦重刑之
    危險，平白無端為該買賣之工作，是其有從中賺取買賣差價
    牟利之意圖及事實，應屬合理之認定；以本案而言，劉展亮
    將扣案如附表所示之物交付被告後，委託被告販售如附表編
    號1 所示之毒品予童煥文，倘劉展亮若無利可得，豈會甘冒
    重刑之風險，將扣案之毒品委託被告販售並交付毒品予他人
    ，並願支付被告高達每日報酬2,000 元之理，則劉展亮有販
    賣毒品營利之意圖，至為明顯。綜上所述，被告甲○○有上
    開共同販賣第二級毒品之犯行，事證明確，應依法論罪科刑
    。
三、論罪部分：
(一)、被告行為後，毒品危害防制條例第4 條第2 項、第17條業於
    98年5 月20日修正公布，依同條例第36條規定：「本條例自
    公佈後6 個月施行。」自98年11月20日施行。按修正前該條
    例第4 條第2 項規定：「製造、運輸、販賣第二級毒品者，
    處無期徒刑或7 年以上有期徒刑，得併科新臺幣7 百萬元以
    下罰金。」修正後則提高得併科之罰金數額至新臺幣1 千萬
    元，應以修正前之規定對行為人有利；又修正前第17條規定
    ：「犯第4 條第1 項至第4 項、第5 條第1 項至第4 項前段
    、第6 條第1 項至第4 項、第7 條第1 項至第4 項、第8 條
    第1 項至第4 項、第10條或第11條第1 項、第2 項之罪，供
    出毒品來源，因而破獲者，得減輕其刑。」修正後第17條第
    1 項規定：「犯第4 條至第8 條、第10條或第11條之罪，供
    出毒品來源，因而查獲其他正犯或共犯者，減輕或免除其刑
    。」、第2 項規定：「犯第4 條至第8 條之罪於偵查及審判
    中均自白者，減輕其刑。」以修正後之規定對行為人較為有
    利。又按法律之適用應整體綜合比較後，採最有利於被告之
    原則適用，非可割裂為之。被告之行為因有上開第17條第1
    、2 項規定之適用，經綜合比較結果，自應全部適用修正後
    第4 條第2 項、第17條之規定處斷。
(二)、按甲基安非他命乃毒品危害防制條例明定之第二級毒品。核
    被告所為，係犯98年5 月20日修正公布、同年11月20日施行
    之同條例第4 條第2 項之販賣第二級毒品罪。被告因販賣而
    持有第二級毒品之低度行為，為販賣之高度行為所吸收，不
    另論罪。而被告與共犯劉展亮間，就上開犯行，有犯意聯絡
    及行為分擔，為共同正犯。又按二種法律之寬典效果雖相同
    ，然而規範目的有別，適用範圍不一，僅有部分合致，如同
    時充足各該減免其刑之規定要件，法律既無類似想像競合犯
    從一重處斷之規定，則減刑時，自應依刑法第70條規定予以
    遞減，始足提供更多誘因，鼓勵犯罪人一再採取有利於己之
    配合行為，達致全體法規範之目的，並符罪刑相當原則（最
    高法院98年度台上字第3778號判決意旨參照），查被告於初
    次於98年3 月13日警詢時即供出渠係受僱於共犯劉展亮之員
    工、係劉展亮拿安非他命給渠販賣等語（見警一卷第6 頁）
    ，並經查獲拘捕共犯劉展亮予以羈押在案（見原審卷密封袋
    內原審98年度聲羈字第668 號98年8 月11日檢察官聲請羈押
    案件訊問筆錄），核與毒品危害防制條例第17條第1 項之「
    供出毒品來源、因而查獲其他共犯」之規定相符，被告復於
    警詢、偵查、原審及本院審理中均自白犯行（見警一卷第4
    、5 頁、偵8602卷第5 頁、原審訴卷第81、82頁、本院卷第
    26頁背面、第41頁正面），應依毒品危害防制條例第17條第
    2 項規定遞減其刑。
四、原審以被告販賣第二級毒品罪證明確，本次毒品危害防制條
    例修正，雖未另訂施行日期，於此種情形，中央法規標準法
    未規定應自何時生效，然法律既經制定或修正並經總統公布
    ，自應依一般原則，自公布日起算至第3 日起發生效力，從
    而新修正之條文既未明定施行日期，則應於98年5 月22日生
    效施行，而於98年8 月31日本案判決時，適用98年5 月20日
    修正公布之該條例17條第1 、2 項規定予以減刑，量處有期
    徒刑2 年，並予宣告緩刑，固非無見；惟查，有如上述，毒
    品危害防制條例第4 條第2 項、第17條，於98年5 月20日修
    正公布，但其施行日期，應依同條例第36條規定「本條例自
    公布後6 個月施行。」自98年11月20日施行，檢察官上訴意
    旨認原審量刑過輕併予宣告緩刑不當，雖不足取（理由詳後
    述），但以原審判決時，98年5 月20日修正公布之毒品危害
    防制條例尚未生效施行，原審予以適用，執此而指摘原判決
    不當，尚非全無理由，應由本院將原判決撤銷改判。審酌販
    賣甲基安非他命毒品行為助長毒品氾濫，固造成國人身心健
    康之危害，惟被告於本案賣出之甲基安非他命售價僅為1,00
    0 元，數量尚屬非鉅，僅販賣1 次，又係受僱於主嫌劉展亮
    ，始為本件販賣毒品犯行，並遭及時查獲，本案犯罪所生危
    害尚非重大，顯無從與大盤毒梟對於社會之危害情節相比，
    復念及被告於警詢、偵訊、原審及本院審理中均坦認不諱，
    深知悔悟暨被告之素行、智識程度及生活情況、犯罪動機、
    目的、手段，且為鼓勵犯後有悔悟之心者，勇於檢舉犯罪，
    使主導犯罪者無所遁形，並避免浪費司法資源；再由修正後
    第17條第1 項規定：「犯第4 條至第8 條、第10條或第11條
    之罪，供出毒品來源，因而查獲其他正犯或共犯者，減輕或
    免除其刑。」即甚至或可邀免刑之寬典，而被告甲○○兼有
    適用上開條例第17條第1 、2 項減刑規定之情形等一切情狀
    ，量處有期徒刑2 年。
五、復考量被告未曾因故意犯罪受有期徒刑以上刑之宣告，素行
    尚稱良好，此有臺灣高等法院被告前案紀錄表1 份在卷可憑
    （見原審訴卷第6 頁），犯後並能坦認犯行，已有悔意，茲
    念渠僅因一時失察，致罹刑典，渠經此偵、審教訓後，應知
    所警惕，信無再犯之虞，且查刑罰固屬國家對於犯罪之人，
    以剝奪法益之手段，所加諸公法之制裁，惟其積極目的，則
    在預防犯人之再犯；故對於初犯，惡性未深，天良未泯者，
    若因偶然觸法，即置諸刑獄自非刑罰之目的。是本院斟酌認
    所宣告之刑以暫不執行為適當，爰依刑法第74條第1 項第1
    款之規定，宣告緩刑5 年，以啟自新。此外，另審酌被告因
    守法觀念薄弱而觸法，為確保渠能記取教訓並建立尊重法治
    之正確觀念，本院認除前開緩刑宣告外，另有課予被告一定
    負擔之必要，爰併予諭知被告依刑法第74條第2 項第8 款規
    定，並命被告應受40小時之法治教育，以使被告保有正確法
    律觀念。又因本院對被告為刑法74條第2 項第8 款預防再犯
    所為必要命令之宣告，是併依刑法第93條第1 項第2 款之規
    定，諭知於緩刑期間付保護管束。
六、沒收部分：
(一)、扣案之甲基安非他命7 包（檢驗前後淨重詳如附表所示），
    經送驗後均確為甲基安非他命毒品，業如前述，均應依毒品
    危害防制條例第18條第1 項前段之規定，不問屬於被告與否
    ，均沒收銷燬之；至鑑驗時損耗部分業已滅失，毋庸宣告沒
    收銷燬。又包裝上開第二級毒品甲基安非他命之包裝袋7 個
    ，因經驗上與毒品難以析離，應視同毒品甲基安非他命，不
    問屬於犯人與否，應依毒品危害防制條例第18條第1 項前段
    規定，宣告沒收銷燬之。另扣案之水瓢2 個係店內用以藏放
    甲基安非他命毒品之物，且衡情應為共犯劉展亮所有，供被
    告犯本件販賣第二級毒品罪所用之物，並基於共犯責任共同
    原則，應依毒品危害防制條例第19條第1 項規定諭知沒收。
(二)、被告販賣甲基安非他命予童煥文所得扣案現金1,000 元，為
    販賣第二級毒品所得之財物，業經被告於警詢時供承在卷（
    見警一卷第5 頁），應依毒品危害防制條例第19條第1 項之
    規定，復被告與劉展亮為共同正犯，業如前述，而本件犯罪
    所得為現款1,000 元，因係合併計算，為避免執行時發生重
    複沒收之情形，是共同正犯之間係採連帶沒收原則（最高法
    院95年台上字第6051號判決意旨參照），爰宣告連帶沒收之
    。
(三)、至查獲當日在挑TEA 茶舖另行查扣之電子磅秤1 台及現金6,
    960 元（扣除上開販賣甲基安非他命予童煥文所得之1,000
    元），業經被告供稱：其中電子磅秤1 台是渠煮紅茶綠茶之
    用，並未用以秤毒品，另6,960 元是店內週轉金，並非販賣
    毒品所得等語在卷（見原審訴卷第32、75頁），均與本件販
    賣毒品犯行間，顯不具直接關連性，且查無證據足認係被告
    供本案犯行所用或犯罪預備之物，是均不為沒收之諭知，併
    予敘明。
據上論結，應依刑事訴訟法第369 條第1 項前段、第364 條、第
299 條第1 項前段，毒品危害防制條例第4 條第2 項（修正後）
、第17條第1 項、第2 項（修正後）、第18條第1 項前段、第19
條第1 項，刑法第2 條第1 項、第11條、第74條第1 項第1 款、
第2 項第8 款、第93條第1 項第2 款，判決如主文。
本案經檢察官陳宗吟到庭執行職務。
中    華    民    國    98    年    12    月    16    日
              刑事第六庭    審判長法  官  王憲義
                                  法  官  簡志瑩
                                  法  官  邱永貴
以上正本證明與原本無異。
如不服本判決應於收受本判決後10日內向本院提出上訴書狀，其
未敘述上訴理由者，並得於提起上訴後10日內向本院補提理由書
狀（均須按他造當事人之人數附繕本）「切勿逕送上級法院」。
中    華    民    國    98    年    12    月    16    日
                                 書記官   鄭翠芬
附錄本判決論罪科刑法條：
修正後毒品危害防制條例第4 條第2 項
製造、運輸、販賣第二級毒品者，處無期徒刑或7 年以上有期徒
刑，得併科新臺幣1 千萬元以下罰金。
附表：
┌──┬─────┬─────┬─────┬───────┐
│編號│ 查扣處所 │檢驗前淨重│檢驗後淨重│ 檢驗報告出處 │
├──┼─────┼─────┼─────┼───────┤
│ 1  │童煥文身上│ 0.209公克│ 0.198公克│原審訴卷第51頁│
├──┼─────┼─────┼─────┼───────┤
│ 2  │挑TEA 茶鋪│ 0.495公克│  0.49公克│偵8602卷第37頁│
├──┼─────┼─────┼─────┼───────┤
│ 3  │挑TEA 茶鋪│ 0.506公克│ 0.501公克│偵8602卷第38頁│
├──┼─────┼─────┼─────┼───────┤
│ 4  │挑TEA 茶鋪│ 0.501公克│ 0.496公克│偵8602卷第39頁│
├──┼─────┼─────┼─────┼───────┤
│ 5  │挑TEA 茶鋪│ 0.516公克│ 0.511公克│偵8602卷第40頁│
├──┼─────┼─────┼─────┼───────┤
│ 6  │挑TEA 茶鋪│ 0.225公克│  0.22公克│偵8602卷第41頁│
├──┼─────┼─────┼─────┼───────┤
│ 7  │挑TEA 茶鋪│ 0.223公克│ 0.218公克│偵8602卷第42頁│
└──┴─────┴─────┴─────┴───────┘


司法院資訊處製作；財團法人民間司法改革基金會備份。
